【裁判字號】    99,易,347
【裁判日期】    990730
【裁判案由】    違反毒品危害防制條例
【裁判全文】
臺灣雲林地方法院刑事判決               99年度易字第347號
公  訴  人  臺灣雲林地方法院檢察署檢察官
被      告  甲○○
上列被告因違反毒品危害防制條例案件，經檢察官提起公訴（99
年度毒偵字第499 號），被告於準備程序期日就被訴事實為有罪
陳述，本院進行簡式審判程序，並判決如下：
    主  文
甲○○施用第二級毒品，累犯，處有期徒刑柒月。扣案之第二級
毒品甲基安非他命（驗餘淨重零點壹貳柒貳公克）沒收銷燬之，
包裝前揭甲基安非他命之外包裝袋壹個沒收。
    事  實
一、甲○○前因施用毒品案件，經送觀察勒戒後，認有繼續施用
    毒品之傾向，而送強制戒治，並於民國88年4 月23日付保護
    管束，於88年10月9 日保護管束期滿，由臺灣雲林地方法院
    檢察署檢檢察官以89年度戒毒偵字第15號為不起訴處分。復
    因連續施用第二級毒品案件，經檢察官提起公訴並聲請強制
    戒治，強制戒治部分，於92年4 月27日執行完畢釋放出所；
    刑事部分，經本院以91年度易字第68號判處有期徒刑1 年4
    月確定，又因連續施用第二級毒品案件，經臺灣高等法院臺
    南分院以91年度上易字第1103號判處有期徒刑7 月確定，兩
    案合併定應執行有期徒刑1 年9 月，於93年10月6 日假釋出
    監，並於93年11月17日假釋期滿未經撤銷，以已執行完畢論
    。再因施用第二級毒品案件，經臺灣高雄地方法院與本院分
    別以95年度易字第1680號、96年度易字第669 號各判處有期
    徒刑8 月，嗣均經減刑為有期徒刑4 月確定，於96年7 月16
    日、97年6 月14日執行完畢。詎其仍不知悛悔，復基於施用
    第二級毒品之犯意，於99年4 月19日上午某時，在雲林縣斗
    六市○○里○○路290 巷59弄41號住處房間內，以將甲基安
    非他命置於玻璃球內，用火燒烤後吸食其煙霧之方式，施用
    第二級毒品甲基安非他命1 次。嗣於同日12時20分許，在雲
    林縣莿桐鄉○○○○ ○道路與麻園工業區路口，為警盤查而查
    扣毒品甲基安非他命1 小包（毛重0.3 公克，淨重0.142 公
    克，驗餘淨重0.1272公克），並經其同意採集其尿液送驗，
    結果呈安非他命、甲基安非他命陽性反應，始悉上情。
二、案經雲林縣警察局斗六分局報請臺灣雲林地方法院檢察署檢
    察官偵查起訴。
    理  由
一、本件被告所犯為死刑、無期徒刑、最輕本刑為三年以上有期
    徒刑以外之罪，亦非屬高等法院管轄之第一審案件，其於準
    備程序進行中，先就被訴事實為有罪之陳述，經法官告知簡
    式審判程序之旨，並聽取公訴檢察官之意見後，依刑事訴訟
    法第273 條之1 第1 項、第273 條之2 等規定，裁定進行簡
    式審判程序，且不受同法第159 條第1 項、第161 條之2 、
    第161 條之3 、第163 條之1 及第164 條至第170 條所規定
    證據能力認定及調查方式之限制，合先敘明。
二、上開事實，業經被告於本院審理時坦承不諱，而被告於99年
    4 月19日14時30分許，得其同意後為警所採集之尿液，經送
    往正修科技大學超微量研究科技中心鑑定檢驗之結果，確呈
    現甲基安非他命陽性反應，此有雲林縣警察局毒品犯罪嫌疑
    人尿液採驗作業管制紀錄，及正修科技大學超微量研究科技
    中心99年5 月3 日尿液檢驗報告各1 紙附卷可稽（偵卷第32
    頁、第34頁）。另扣案疑似安非他命顆粒1 包（淨重0.142
    公克，取樣0.0148公克【已鑑析用罄】，驗餘淨重0.1272公
    克），經送往憲兵司令部刑事鑑識中心鑑定結果，均檢出甲
    基安非他命成分，此亦有該中心99年5 月19日憲直刑鑑字第
    0990001001號鑑定書1 份（偵卷第37頁）在卷可憑。足認被
    告前開自白核與事證相符，應堪予採信。再按毒品危害防制
    條例於92年7 月9 日修正公布，自93年1 月9 日施行，其中
    第20條將施用毒品之刑事處遇程序，區分為「初犯」及「5
    年內再犯」、「5 年後再犯」。而依修正後之規定，僅限於
    「初犯」及「5 年後再犯」2 種情形，始應先經觀察、勒戒
    或強制戒治程序。倘被告於5 年內已再犯，經依法追訴處罰
    ，縱其第3 次（或第3 次以上）再度施用毒品之時間，在初
    犯經觀察、勒戒或強制戒治執行完畢釋放5 年以後，已不合
    於「5 年後再犯」之規定，且因已於「5 年內再犯」，顯見
    其再犯率甚高，原實施觀察、勒戒或強制戒治，已無法收其
    實效，即應依該條例第10條處罰（最高法院95年度第7 次刑
    事庭會議決議參照）。經查，被告前因施用毒品案件，經送
    觀察勒戒後，認有繼續施用毒品之傾向，而送強制戒治，並
    於88年4 月23日付保護管束，於88年10月9 日保護管束期滿
    ，由臺灣雲林地方法院檢察署檢檢察官以89年度戒毒偵字第
    15號為不起訴處分。復因連續施用第二級毒品案件，經檢察
    官提起公訴並聲請強制戒治，強制戒治部分，於92年4 月27
    日執行完畢釋放出所；刑事部分，經本院以91年度易字第68
    號判處有期徒刑1 年4 月確定，又因連續施用第二級毒品案
    件，經臺灣高等法院臺南分院以91年度上易字第1103號判處
    有期徒刑7 月確定，兩案合併定應執行有期徒刑1 年9 月，
    於93年10月6 日假釋出監，並於93年11月17日假釋期滿未經
    撤銷，以已執行完畢論。再因施用第二級毒品案件，經臺灣
    高雄地方法院與本院分別以95年度易字第1680號、96年度易
    字第669 號各判處有期徒刑8 月，嗣均經減刑為有期徒刑4
    月確定，於96年7 月16日、97年6 月14日執行完畢，此有臺
    灣高等法院被告前案紀錄表1 份附卷可按，是本件被告雖係
    於受觀察、勒戒、強制戒治執行完畢後5 年後，再犯本件毒
    品危害防制條例第10條第2 項之罪，惟因前述5 年內曾另再
    犯施用毒品罪名而屬3 犯以上，經依法予以追訴，事證明確
    ，被告犯行堪以認定，應依法論科。
三、核被告所為，係犯毒品危害防制條例第10條第2 項之施用第
    二級毒品罪。又被告持有第二級毒品之低度行為，應為施用
    之高度行為所吸收，不另論罪。又被告有前述犯罪事實欄所
    記載之前科紀錄，此亦有臺灣高等法院被告前案紀錄表1 份
    附卷足憑，故被告於受有期徒刑執行完畢後，5 年內故意再
    犯本件有期徒刑以上之罪，依刑法第47條第1 項規定，為累
    犯，應依法加重其刑。爰審酌施用毒品行為的本質是藥物濫
    用、物質依賴，自殘性明顯，侵害性卻隱晦。是基於施用毒
    品的此一特性，毒品危害防制條例第10條第1 項、第2 項的
    刑罰，就須與同條例第20條的保安處分比擬觀察，而不應與
    一般犯罪的刑罰等量齊觀。因此，施以一段期間的徒刑，藉
    以適度隔離毒品、戒除依賴，若量處有期徒刑6 月以下，得
    易科罰金之結果，無法使被告與毒品隔離，且支出罰金之人
    可能是被告的親人，形同處罰了被告的親人。又被告前因施
    用毒品，經觀察勒戒、起訴科刑多次後，猶犯同罪行，顯未
    能深切悔改並記取教訓，惟念及被告犯後坦承犯行，態度良
    好，自陳有正當工作等一切情狀，量處如主文所示之刑。末
    查，扣案甲基安非他命1 包（淨重0.142 公克，驗餘淨重
    0.1272公克），係查獲之第二級毒品，不問屬於犯人與否，
    應依毒品危害防制條例第18條第1 項前段之規定，沒收銷燬
    之。至包裹前揭甲基安非他命之空包裝袋1 個，並非不可與
    毒品本身分離，係用於包裹甲基安非他命，具有避免甲基安
    非他命裸露受潮及方便攜帶之功能，且為被告所有，依刑法
    第38條第1 項第2 款之規定沒收之。
四、據上論斷，應依刑事訴訟法第273 條之1 第1 項、第299 條
    第1 項前段，毒品危害防制條例第10條第2 項、第18條第1
    項前段，刑法第11條前段、第47條第1 項、第38條第1 項第
    2 款，判決如主文。
本案經檢察官陳詠薇到庭執行職務。
中    華    民    國    99    年    7     月    30    日
                  刑事第三庭    法  官  蕭雅毓
以上正本證明與原本無異。
如不服本判決應於收受判決後10日內向本院提出上訴書狀，並應
敘述具體理由；其未敘述上訴理由者，應於上訴期間屆滿後20日
內向本院補提理由書（均須按他造當事人之人數附繕本）。「切
勿逕送上級法院」。
                                書記官  鍾宜津
中    華    民    國    99    年    7     月    30    日
附錄本案論罪科刑法條全文：
毒品危害防制條例第10條
施用第一級毒品者，處 6 月以上 5 年以下有期徒刑。
施用第二級毒品者，處 3 年以下有期徒刑。

司法院資訊處製作；財團法人民間司法改革基金會備份。
